【裁判字號】    89,訴,1522
【裁判日期】    900116
【裁判案由】    公共危險等
【裁判全文】
臺灣臺北地方法院刑事判決                        八十九年度訴字第一五二二號
    公  訴  人  臺灣臺北地方法院檢察署檢察官
    被      告  乙○○
    指定辯護人  甲○公設辯護人
右列被告因公共危險案件，經檢察官提起公訴（八十九年度偵字第一九八０六號），
甲○判決如左：
    主  文
乙○○放火燒燬現供人使用之住宅，未遂，累犯，處有期徒刑貳年拾月。
扣案之打火機壹個沒收。
    事  實
一、乙○○曾有恐嚇、詐欺等前科，於民國八十六年間，因麻醉藥品管理條例、藥事
    法案件，經臺灣新竹地方法院分別判處有期徒刑五月、三月，應執行有期徒刑七
    月確定，甫於八十八年一月三十日縮短刑期假釋出監，同年五月二十四日縮刑期
    滿未經撤銷假釋，視為已執行論。猶不知警惕，前於八十九年十月九日，在台北
    市大安區○○○路○段一九０巷卅八號四樓租屋處與房屋管理人丙○○（該房屋
    所有權人為陳誠禛）就退租返還押金事發生爭執，因而心聲怨隙，明知上開大樓
    係住商合併複合式建築物，整棟樓有住戶多人，另上址房屋則以隔間格成八間出
    租小套房，為現供人使用之住宅，燃燒後將造成該建築物被燒燬之結果，且對其
    放火燒燬該建築物有發生傷害當時正在大樓內住戶身體、健康之危險，非無預見
    ，竟為圖報復，基於放火燃燒現供人使用住宅之故意及傷害其他現處該大樓內住
    戶身體、健康之不確定故意，於八十九年十月九日下午一時三十六分許（公訴人
    誤載為下午一時三十分許），持其所有之打火機點燃報紙著手放火，引燃租屋房
    間內擺放屬於易燃物之沙發，旋即迅速燃燒，任令放火產生濃煙致同棟六樓住戶
    楊金玲因逃避濃煙不及，受有呼吸嗆傷之傷害。乙○○見火勢漸大，無法自行撲
    滅，乃基於中止犯行之意，撥打一一九電話報警，幸經消防隊據報及時灌救，僅
    上開房屋北面走道附近受煙燻、中央走道靠南面壁板受燃燒碳化、南面天花板燒
    穿、房間臥室木板牆、天花板、隔間板燒燬、屋內彈簧床墊及海綿床墊燒燬、鞋
    架、沙發椅背受損，該住宅之重要部分並未被燒燬，而未達喪失效用之損壞程度
    而未遂。嗣有民眾向前往火場處理之警員檢舉，經警調查後，乙○○自白犯案，
    始查悉上情，並扣得前開打火機一個。
二、案經被害人丙○○及楊金玲訴由台北市政府警察局大安分局報請臺灣台北地方法
    院檢察署檢察官偵查起訴。
    理  由
一、右揭事實，業據被告乙○○迭於警訊及偵、審時坦承不諱，核與被害人丙○○、
    楊金玲指訴情節相符，並經證人即同棟大樓住戶歐陽安農、上址房屋房客張義弘
    警訊時證述在卷，且有財團法人中心診所醫院診斷證明書一份可佐，復有打火機
    一個扣案可資為證。本件據警描述現場燃燒後狀況，現場僅有上址裝潢物品受燒
    燬外，其火流並未延燒到隔鄰建築物，另上址房屋臥室東南面牆角放置之沙發以
    椅背附近為最先起火之處所，經警清理起火處並無發現有電源配線經過或有放置
    電器製品，此有火災現場勘察人員紀錄及現場照片多幀可憑，且據被告於警訊時
    供稱：「伊在臥室內將報紙捲起用打火機點火，結果火勢一發不可收拾，遂將報
    紙丟向沙發椅處」等語（見偵查卷第八頁），堪認本件起火原因為人為縱火，台
    北市政府消防局火災原因調查報告亦同此意旨，有卷附該局八十九年十月二十七
    日北市消調字第八九二三０六０八００號函所附火災原因調查報告書一份可參，
    是被告上開自白核與事實相符，應堪採信。又按刑法第六十二條所謂發覺，固非
    以有偵查犯罪權之機關或人員確知其人犯罪無誤為必要，而於對其發生嫌疑時，
    即得謂為已發覺；但此項對犯人之嫌疑，仍須有確切之根據得為合理之可疑者，
    始足當之，若單純主觀上之懷疑，要不得謂已發生嫌疑（最高法院七十二台上字
    第六四一號判例意旨參照）。經查：證人即承辦之警員廖中雄於甲○證稱：「‧
    ‧‧我們到現場時被告並沒有馬上承認是他放的火，一直到當地的鄰長向我們檢
    舉被告曾跟房東發生爭吵，我們就請他回去派出所協助調查，到派出所被告並沒
    有馬上承認，是我們用偵訊技巧他才承認」等語（見甲○八十九年十二月廿六日
    審判筆錄），由是觀之，有偵查犯罪權之警員於縱火案發生後，經人檢舉對被告
    產生嫌疑，而並非單純主觀上之懷疑，警員既已對被告發生嫌疑，即得謂為已發
    覺，被告嗣後向警員承認犯罪，僅為自白，而非自首，公訴人認為被告係自首，
    自有未合，併此敘明。綜上所述，本件事證明確，被告犯行洵堪認定，應予依法
    論科。
二、查台北市大安區○○○路○段一九０巷三八號四樓之二，該址係地上七層、地下
    一層，住商合併複合式建築物，該址四樓之二係以隔間板格成八間出租小套房，
    為現供人使用之住宅，被告已著手放火燒燬該住宅之行為，然僅燒毀屋內裝潢、
    隔間牆及其他物品，尚未使該住宅之主要結構部分喪失效用，有警局拍攝之火災
    現場照片在卷可證。核其所為，係犯刑法第一百七十三條第三項、第一項放火現
    供人使用之住宅未遂罪及刑法第二百七十七條第一項之傷害罪。又被告以一個放
    火行為同時燒燬住宅與該住宅內天花板、隔間牆及其他物品，應以保護社會公安
    法益為重，僅論以刑法第一百七十三條第三項、第一項之罪，不另成立刑法第一
    百七十五條第一項之罪（最高法院七十九年台上字第一四七一號判例參照），附
    此敘明。被告一放火行為，觸犯上開二罪名，為想像競合犯，應依刑法第五十五
    條規定，從一重論以放火現供人使用住宅未遂罪處斷。查被告有如事實欄所載之
    前科，有臺灣高等法院檢察署刑案紀錄簡覆表可按，其於有期徒刑執行完畢後，
    五年內再犯有期徒刑以上之本罪，為累犯，應依累犯之規定就法定刑中之有期徒
    刑部分加重其刑（無期徒刑部分不得加重），再按刑法上之中止犯，指已著手於
    犯罪之實行，而因己意阻止其結果之發生而言，故其結果之不發生，與行為人所
    為防止結果發生之行為間，自須具有重要的關連性，但不排除基於行為人之發動
    ，邀獲他人之協助，而共同努力獲致結果不發生之情形（最高法院八十八年度台
    上字第三二六一號判決參照），本件被告已著手於放火行為之實施，因己意中止
    報警通知消防隊及時灌救，業據被告供陳在卷，另據證人廖中雄於甲○證稱：「
    不曉得是誰報案，只知道是一個女生的聲音」等語（見上開審判筆錄），參諸當
    時情境被告若非立即報警處理，以屋內多為木板隔間、易燃物情況，火勢將更為
    猛烈，造成損害更大，足認被告其時應已中止其犯意報警處理，於結果未發生前
    ，因己意電請消防隊前往灌救，以此積極方式採取防果行為，終未生燒燬房屋之
    結果，故應依刑法第二十七條之中止未遂之規定減輕其刑，故法定刑就無期徒刑
    部分減為七年以上有期徒刑，有期徒刑部分則減輕其刑三分之二。並依法先加後
    減。爰審酌被告年輕識淺、一時失慮，及犯罪之動機、目的、犯罪時所受之刺激
    ，竟因細故而出此激烈手段縱火燒屋、於住宅區放火犯罪所生之危害頗鉅、被害
    人所受損害程度及被告犯罪後坦承犯行，頗有悔悟之心，態度尚稱良好等一切情
    狀，量處如主文所示之刑，以資懲儆。扣案之打火機一個，為被告所有，供犯罪
    所用之物，應依刑法第三十八條第一項第二款之規定宣告沒收。
據上論斷，應依刑事訴訟法第二百九十九條第一項前段、刑法第一百七十三條第三項
、第一項、第二百七十七條第一項、第五十五條、第四十七條、第二十七條、第三十
八條第一項第二款，判決如主文。
本案經檢察官李韋昌到庭執行職務
中      華      民國    九十      年      一      月     十一     日
                                      臺灣臺北地方法院刑事第八庭
                                          法  官  胡宏文
右正本證明與原本無異。
如不服本判決，應於判決送達後十日內，向甲○提出上訴狀。
                                          書記官  劉穗筠
中      華      民      國    九十      年      一      月     十六     日
附本案論罪科刑依據之法條：刑法第一百七十三條第三項、第一項
刑法第一百七十三條
放火燒燬現供人使用之住宅或現有人所在之建築物、礦坑、火車、電車或其他供水、
陸、空公眾運輸之舟、車、航空機者，處無期徒刑或七年以上有期徒刑。
失火燒燬前項之物者，處一年以下有期徒刑、拘役或五百元以下罰金。
第一項之未遂犯罰之。
預備犯第一項之罪者，處一年以下有期徒刑、拘役或三百元以下罰金。


司法院資訊處製作；財團法人民間司法改革基金會備份。
